【裁判字號】    90,上易,130
【裁判日期】    900612
【裁判案由】    竊盜
【裁判全文】
臺灣高等法院花蓮分院刑事判決                  九十年度上易字第一三０號
    上訴人即被告  甲○○
    選 任辯護 人  李泰宏
右上訴人即被告因竊盜案件，不服臺灣臺東地方法院九十年度易字第三二號中華民國
九十年三月二十八日第一審判決( 起訴案號：臺灣臺東地方法院檢察署九十年度偵字
緝第三號 )，提起上訴，本院判決如左：
    主  文
原判決撤銷。
甲○○無罪。
    理  由
一公訴意旨以：甲○○意圖為自己不法之所有，於民國（下同）八十八年三月三日晚
  間，借宿臺東市○○街四十號乙○○住處，次日清晨五時左右，見乙○○之金項鍊
  一條、金戒指二只置於客廳桌上，遂著手竊取上述物品，得手後即逃逸無蹤，因認
  甲○○涉有竊盜罪嫌。
二訊據上訴人即被告甲○○固坦承於前述時間從被害人乙○○住處取走項鍊、戒指等
  金飾之事實，但堅決否認竊盜犯行，辯稱：「戒指是被害人認我作乾兒子送的見面
  禮，八卦型項鍊則是被害人要借我戴一個禮拜，說可以避邪，我不是偷的」等語。
三公訴人認被告涉有竊盜，無非依告訴人乙○○之指訴為依據，因而認定並無拜認乾
  爹致贈金飾之情事為主要理由基礎。然查：
  (一)按告訴人之告訴以使被告受刑事追訴為目的，是其指訴是否與事實相符，仍應調
    查其他證據，以資審認，必被害人所述被害情形，無瑕疵可擊，而就其他方面調
    查，又與事實相符，始足據為判決之基礎。( 最高法院七十年台上字第四三二二
    號判決 )。
  (二)查被告於八十八年三月四日臨別告訴人時親筆留下自己之姓名、住址，以及聯絡
    之機號，經核上開記載，均為真實，並無虛偽。苟被告有不法所有之念頭，隱匿
    身分已有未及，何會自暴行蹤？顯見本件不無疑義。且依告訴人黃某警訊所供：
    雙方當時有「拜認乾爹」之情事( 警訊一頁 )。顯見被告辯稱當時有認乾爹之事
    實，應非無中生有。且苟非拜認乾爹，黃某為何會帶同被告一同到其宗祠燃香祭
    拜祖先並燃放鞭炮之理。
  (三)再如係八十八年三月四日失竊，失主理應當日即行報案，何竟無之，反而係在一
    個月後才報案？而與告訴人及被告同住之目擊證人賴昭燕亦於原審證稱告訴人因
    認被告為乾兒子後，確將戒指、項鍊拿給被告等語。是被告所辯「伊為虔誠之佛
    教徒，平日熱心參與宗教活動，時常隨同刈香或到廟參拜。故對佛緣深信不疑，
    八十八年三月一日與賴昭燕前來台東參加濟化殿之廟會活動，適見黃老先生( 告
    訴人 )前來參拜，被告見其為老者，乃以「黃老爹」尊稱之。不料黃某聞聲慨嘆
    其子、女不孝未盡照養之責任，伊已久未聽聞「爹爹」之稱呼，因而兩人相談甚
    歡，以致始有拜宗祠認乾爹之舉，當日黃某即贈以戒指二只以為紀念，並邀同被
    告及賴女與之同食宿，直至八十八年三月四日被告與賴女擬到鹿野寶華山參拜，
    黃某臨別之際，以被告長途騎乘機車，基於愛憐，乃出借八卦形狀之項鍊以保平
    安，被告亦留下真名、住址，以供日後聯絡，由於被告熱衷宗教廟會遊方在外，
    以致未常與黃某保持聯繫，致遭誤解」等情，尚屬可信，原審未察，遽為有罪之
    認定，尚有未合，被告之上訴意旨指摘原判決不當，核有理由，應予撤銷並諭知
    被告無罪之判決。
據上論斷，應依刑事訴訟法第三百六十九條第一項前段、第三百六十四條、第三百零
一條第一項，判決如主文。
本案經檢察官邱雲昌到庭執行職務
中      華      民      國      九十      年      六    月    十二      日
                                  審判長法官  吳  鴻  章
          法官  張  健  河
                                        法官  黃  永  祥
右正本證明與原本無異。
本件不得上訴。
                                      書記官  吳  家  瑩
中      華      民      國      九十      年      六    月    十二      日
附記
刑法第三百二十條第一項
意圖為自己或第三人不法之所有，而竊取他人之動產者，為竊盜罪，處五年以下有期
徒刑、拘役或五百元以下罰金。


司法院資訊處製作；財團法人民間司法改革基金會備份。
